【裁判字號】    97,簡上,678
【裁判日期】    980218
【裁判案由】    傷害
【裁判全文】
臺灣高雄地方法院刑事判決             97年度簡上字第678號
上  訴  人
即  被  告  甲○○
上列上訴人即被告因傷害案件，不服本院高雄簡易庭97年度審簡
字第3355號中華民國97年6 月26日第一審簡易判決（聲請簡易判
決處刑書案號：97年度偵字第11139 號），提起上訴，本院管轄
之第二審合議庭認不得以簡易判決處刑，改依通常程序審理，自
為第一審判決如下：
    主  文
原判決關於甲○○部分撤銷。
甲○○無罪。
    理  由
一、按被告以外之人於審判外之言詞或書面陳述，除法律有規定
    者外，不得作為證據，刑事訴訟法第159 條第1 項固定有明
    文。然被告以外之人於審判外之陳述，雖不符同法第159 條
    之1 至之4 等4 條規定，而經當事人於審判程序同意作為證
    據，法院審酌該言詞陳述或書面陳述作成時之情況，認為適
    當者，亦得為證據，同法第159 條之5 第1 項亦定有明文。
    查本件證人即告訴人王文峰於警詢時所為陳述，核屬被告以
    外之人於審判外之陳述，被告甲○○既否認其證據能力，依
    上開說明，自不得作為證據；至本判決所引用其他審判外之
    言詞或書面陳述，其性質雖屬傳聞證據，且查無符合同法第
    159 條之1 至之4 等前4 條之情形，惟經檢察官及被告於準
    備程序同意作為證據，本院審酌亦認適當，故認均得為證據
    。
二、聲請簡易判決處刑意旨略以：被告甲○○於民國97年3 月15
    日下午5 時10分許，在其位於高雄市○○區○○街106 巷2
    之31號住處前與其胞妹乙○○大聲爭吵，適有告訴人王文峰
    在隔壁公園與友人喝酒聊天，聽聞渠等爭吵聲趨前制止，而
    與被告發生口角，被告竟基於傷害之犯意，持畚斗揮打告訴
    人，因告訴人以右手阻擋，致其右臂多處紅腫擦傷，因認被
    告涉犯刑法第277 條第1 項之傷害罪嫌等語。
三、按犯罪事實應依證據認定之，無證據不得認定其犯罪事實；
    又不能證明被告犯罪者，應諭知無罪之判決，刑事訴訟法第
    154 條第2 項、第301 條第1 項分別定有明文。申言之，犯
    罪事實之認定應憑證據，如未能發現相當證據，或證據不足
    以證明，自不能以推測或擬制之方法，作為裁判基礎；且認
    定犯罪事實所憑之證據，雖不以直接證據為限，間接證據亦
    包括在內，然而無論直接證據或間接證據，其為訴訟上之證
    明，須於通常一般之人均不致有所懷疑，而得確信其為真實
    之程度者，始得據為有罪之認定，倘其證明尚未達到此一程
    度，而有合理之懷疑存在而無從使事實審法院得有罪之確信
    時，即應由法院為諭知被告無罪之判決，最高法院40年台上
    字第86號、76年台上字第4986號判例意旨可資參照。次按告
    訴人之指訴，係以使被告受刑事訴追為目的，是其陳述是否
    與事實相符，仍應調查其他證據以資審認，若其指訴並無瑕
    疵，且就其他方面調查又與事實相符，始足採為科刑之基礎
    ，最高法院52年台上字第1300號、61年台上字第3099號亦著
    有判例可參。
四、檢察官認被告涉有上開傷害罪嫌，無非係以告訴人於偵查中
    之指訴，並有阮綜合醫療社團法人阮綜合醫院（下稱阮綜合
    醫院）97年3 月17日王文峰之診斷證明書1 紙在卷可憑，為
    其論據。
五、訊據被告固坦承有於上揭時、地與告訴人爭吵之事實，惟堅
    詞否認有何傷害之犯行，辯稱：告訴人無端歐打伊成傷，伊
    當時係將畚斗往地上丟，並未揮打告訴人等語，經查：
  (一)被告於上揭時、地與其胞妹吵架時，告訴人適於隔壁公園與
    朋友喝酒聊天，聽聞該2 人大聲爭吵遂前往制止，因與被告
    一言不和互相叫罵，被告並持塑膠畚斗1 支質問告訴人、與
    其爭吵等情，業據被告供承不諱，核與告訴人之指述，及證
    人即被告胞妹乙○○於本院審理時之證詞，相互符合，是此
    部分之事實，堪以認定。
  (二)告訴人雖於警詢及偵查中指訴：被告於上揭時、地與伊爭吵
    時，持塑膠畚斗打伊，並以畚斗丟伊，致其右手臂受傷等語
    ，然證人乙○○於本院審理時具結證稱：97年3 月15日下午
    4 時45分至5 時15分許，伊與被告在住處門前吵嘴，告訴人
    走過來表示會吵到鄰居並罵伊2 人，被告有回嘴，後來鄰居
    綽號「目鏡仔」之人將告訴人勸走，但不知為何告訴人突然
    衝過來一拳打向被告，伊見被告差點昏倒，急忙上前扶起被
    告，告訴人走回公園後，被告隨手拾起1 支畚斗，走到距離
    告訴人約1 、20步處質問他為何打人，因告訴人回以：「要
    不然你去告啊」，被告便將畚斗朝地上丟棄，並去報警，伊
    有看到被告丟下畚斗之過程，被告絕無持畚斗揮打告訴人等
    語明確（見本院卷第101 頁至第103 頁背面），觀諸證人乙
    ○○與被告平日感情不睦，案發當日即與被告發生嚴重爭執
    ，亦經告訴人即證人王文峰所證實，應不致迴護被告，而其
    對於本案發生之過程及細節均能詳細敘述，亦與告訴人之指
    述及被告之供詞相符，且被告於97年3 月15日確實曾至醫院
    急診就醫，並至派出所報案，此有高雄市立聯合醫院診斷書
    及高雄市政府警察局三民第一分局97年3 月15日被告之調查
    筆錄各1 份在卷可稽（見警卷第4 頁至第5 頁），而告訴人
    因涉傷害犯行，經原審判處罪刑，嗣經撤回上訴確定，足認
    被告於當日爭吵中確遭告訴人毆打受有傷害，告訴人亦有以
    言語刺激被告至警局報案，證人乙○○上開證言，應堪採信
    。
  (三)檢察官雖以告訴人提出之上開診斷證明書，認被告有傷害告
    訴人之犯行，然依該診斷證明書所示，告訴人係於97年3 月
    16日始至醫院接受檢查、治療，並非於案發當日立即至醫院
    應診，且告訴人所受傷害甚微，是否係遭被告持畚斗揮打所
    致，尚非無疑，自難憑此認定被告有傷害告訴人之犯行；參
    以告訴人於警詢時並未具體描述被告如何遂行傷害之犯行，
    至偵查中始指稱被告有持塑膠畚斗打伊、丟伊之行為，與一
    般民眾遭他人傷害提起告訴時，能詳細說明被害過程之情形
    不同，而與常情不符，又無其他證據足資證明告訴人之指訴
    與事實相符，是告訴人上開指述尚非毫無瑕疵，而得採為判
    決之基礎，依前揭判例意旨及說明，自難僅憑告訴人之片面
    指述，即認定被告有以畚斗揮打告訴人之行為。聲請簡易判
    決處刑意旨徒憑告訴人指稱遭被告以畚斗揮打，遽認被告有
    傷害之犯行，容有未洽。
六、綜上所述，檢察官所為舉證，均不足以證實被告確有傷害犯
    行。此外，本院復查無其他積極證據足認被告有檢察官所指
    之上述犯行，揆諸首揭說明，自應為無罪之諭知。原審未詳
    審酌及此，遽為被告有罪科刑之判決，尚有未洽。被告上訴
    意旨否認犯罪，指摘原判決不當，為有理由，自應予以撤銷
    改判，另為諭知被告無罪之判決。
七、按檢察官聲請以簡易判決處刑之案件，經法院認為不合刑事
    訴訟法第451 條之1 第4 項但書之情形者，應適用通常程序
    審判之，刑事訴訟法第452 條定有明文。又對於簡易判決之
    上訴，準用同法第三編第一章及第二章之規定，是管轄第二
    審之地方法院合議庭受理簡易判決上訴案件，應依通常程序
    審理，其認案件有刑訴法第452 條之情形者，應撤銷原判決
    ，逕依通常程序為第一審判決，法院辦理刑事訴訟簡易程序
    案件應行注意事項第14項亦有規定。本件檢察官就被告涉嫌
    傷害之犯行聲請簡易判決處刑，經本院審理後，認本件應為
    無罪之諭知，已如前述，而有刑事訴訟法第451 條之1 第4
    項但書第3 款之情形，依上開規定，自應由本院合議庭逕依
    通常程序審理後，自為第一審判決，附此敘明。
據上論斷，應依刑事訴訟法第455 條之1 第1 項、第3 項、第45
2 條、第369 條第1 項前段、第301 條第1 項，判決如主文。
本案經檢察官鄭益雄到庭執行職務。
中    華    民    國    98    年    2     月    18    日
                  刑事第十一庭  審判長法  官  蔡廣昇
                                      法  官  王  琁
                                      法  官  周佳佩
以上正本證明與原本無異。
檢察官如不服本判決應於收受送達後10日內向本院提出上訴書狀
，並應敘述具體理由；如未敘述上訴理由者，應於上訴期間屆滿
後20日內向本院補提理由書（均須按他造當事人之人數附繕本）
「切勿逕送上級法院」。
中    華    民    國    98    年    2     月    18    日
                                      書記官  王壹理


司法院資訊處製作；財團法人民間司法改革基金會備份。
